【裁判字號】    98,抗,53
【裁判日期】    980729
【裁判案由】    本票裁定
【裁判全文】
臺灣士林地方法院民事裁定               98年度抗字第53號
再抗告  人  弘捷電路股份有限公司
兼上列一人
法定代理人  乙○○    住同上
訴訟代理人  丙○○律師
相  對  人  中租迪和股份有限公司
                      設臺北市.
法定代理人  甲○○    住同上
上列再抗告人因與相對人間本票裁定事件，對於中華民國98年4
月22日本院合議庭所為裁定（98年度抗字第53號），提起再抗告
，本院裁定如下：
    主  文
再抗告駁回。
再抗告程序費用新臺幣壹仟元由再抗告人連帶負擔。
    理  由
一、按對於抗告法院之裁定再為抗告，僅得以其適用法規顯有錯
    誤為理由，並經原法院之許可為限。此項許可，以原裁定所
    涉及之法律見解具有原則上之重要性者為限，非訟事件法第
    45條第3 項、第4 項定有明文。所謂「適用法規顯有錯誤」
    ，係指原第二審裁判就其所確定之事實適用法規顯有錯誤而
    言。又所謂「原則上之重要性」，係指該訴訟事件所涉及之
    法律問題意義重大，而有加以闡釋之必要者而言，民事訴訟
    法修正說明可資參照。
二、本件再抗告意旨略以：按最高法院72年台上字第624 號判決
    要旨，依票據法第124 條準用第95條規定，本票發票人經為
    免除作成拒絕證書之記載時，執票人得不請求作成拒絕證書
    ，而行使追索權，所謂付款提示，係票據之執票人向付款人
    提出票據原本請求付款之謂，如未踐行付款之提示，依票據
    法第124 條準用第85條第1 項規定，其行使追索權之形式要
    件未備，即不得聲請裁定准就本票票款為強制執行，又本票
    票據係完全之有價證券，即表彰具有財產價值之私權證券，
    其權利之發生、移轉或行使，均與票據有不可分離之關係，
    本票執票人如欲行使票據上權利，應執票據向發票人為提示
    ，始得主張該票據上所表彰之權利。然相對人於98年3 月間
    聲請本票裁定准許強制執行前，完全未曾向再抗告人提示系
    爭本票，依票據法第94條第2 項之規定，執票人固得不請求
    作成拒絕證書而行使追索權，惟在行使追索權之前，依同法
    第95條之規定，仍應於所定期限內為付款之提示，本件相對
    人自始未向再抗告人為提示，顯然違反最高法院72年度台上
    字第624 號判決要旨及本票票據係完全的有價證券，本票執
    票人如欲行使票據上權利，應執票據向發票人為提示，始得
    主張該票據上表彰之權利之理，原審不查而准予相對人強制
    執行，駁回再抗告人之抗告，實誤認票據法第95條所規定之
    「付款之提示」之法律上意義，原審法院就其取捨證據所確
    定之事實適用法規顯有錯誤，實非適法，為此提起再抗告云
    云。
三、惟按本票上雖有免除作成拒絕證書之記載，執票人仍應於所
    定期限內為付款之提示；但對於執票人主張未為提示者，應
    負舉證之責，票據法第124 條準用第95條定有明文。是執票
    人雖應於所定期限內為付款之提示，然因系爭本票業已載明
    免除作成拒絕證書，是對於執票人主張未為提示者，即應就
    其主張「未提示」之事實負擔舉證責任。原裁定係以再抗告
    人未就其主張「執票人未提示系爭本票」之事實盡其舉證責
    任而駁回再抗告人之抗告，非謂「執票人無庸於所定期限內
    為付款之提示」，是再抗告人前開所指顯有誤會，其執此主
    張原裁定有適用法規顯有錯誤之情事，自無可採。
四、綜上所述，再抗告人以前揭理由指摘原裁定有適用法規顯有
    錯誤之情形，實無足採，且其所涉及之法律見解亦非意義重
    大，而有加以闡釋之必要，顯不具有原則上之重要性，揆諸
    首揭規定，再抗告人提起本件再抗告，自不應許可。
五、據上論結，本件再抗告為不合法，依非訟事件法第46條、第
    45條第5 項、第21條第2 項、第24條第1 項，民事訴訟法第
    436 條之3 第3 項、第85條第2項，裁定如主文。
中    華    民    國    98    年    7    月    29     日
                  民事第一庭  審判長法  官  黃小瑩
                                    法  官  劉逸成
                                    法  官  藍雅清
以上正本證明與原本無異。
如對本裁定抗告，應於裁定送達後10日內向本院提出抗告狀。
中    華    民    國    98    年    8     月    4     日
                                    書記官  蘇意絜


司法院資訊處製作；財團法人民間司法改革基金會備份。
